臺灣橋頭地方法院行政訴訟判決
111年度交字第117號
原      告  洪婉君  
訴訟代理人  林宏偉  
被      告  高雄市政府交通局

代  表  人  張淑娟  
訴訟代理人  蘇健義  
上列當事人間交通裁決事件，原告不服被告民國111年6月6日高
市交裁字第32-BJD406643號、第32-BJD406644裁決書，提起行政
訴訟，本院判決如下：  
    主      文
原告之訴駁回。
訴訟費用新臺幣參佰元由原告負擔。
    事實及理由
一、程序事項：
　　本件為交通裁決事件，依兩造所述各節及卷內資料所示，本
    件事證已臻明確，本院認無經言詞辯論之必要，爰依行政訴
    訟法第237條之7之規定，不經言詞辯論而為判決。　　
二、事實概要：原告所有之000-0000、000-0000號自用小客車（
    下稱系爭車輛）於民國111年2月20日15時31分許，在高雄市
    ○○區○○路000巷00號前（下稱系爭地點）因「在禁止臨時停
    車處所停車」交通違規，經民眾提供採證相片向警政機關提
    出檢舉，由高雄市政府警察局左營分局（下稱舉發機關）查
    明違規屬實後逕行舉發，填掣高市警交字第BJD406643號、
    第BJD406644號舉發違反道路交通管理事件通知單（下稱系
    爭舉發違規通知單），原告不服舉發，曾於111年4月8日提
    出陳述，經舉發機關查復：舉發無誤。原告仍不服，被告遂
    依據道路交通管理處罰條例（下稱處罰條例）第56條第1項
    第1款暨違反道路交通管理事件統一裁罰基準及處理細則(下
    稱處理細則）第45條規定，開立本件裁決書，各裁處原告「
    罰鍰新臺幣（下同）900元整之處分」共兩件（下稱系爭處
    分），原告不服，提起本訴。
三、原告主張：被告舉發地點與原告住所均屬同一處，原告在此
    居住已有14年餘，且承購此屋時，建設公司亦於大廈管理規
    約書第8條大廈設施範圍第2項「…D13（原告住戶號）左側沿
    街步道式空地，全體區分所有人同意歸屬壹樓及店鋪管理…
    」，另依高雄市政府工務局使用執照（96）高市工建築使字
    第817號，其中基地概要亦有騎樓地、退縮地＊＊＊記載，從而
    原告停車位置屬大樓規約場地（即私有地），並在紅線後面
    停放，而上開範圍非屬公共道路及不符處罰條例第56條第1
    項第1款所定在禁止臨時停車處所停車之要件，系爭處分顯
    有違誤等語，並聲明：系爭處分撤銷。
四、被告則以：原告對於在系爭地點停車之事實不爭執。惟按處
    罰條例第3條第1款規定，道路係指公路、街道、巷衖、廣場
    、騎樓、走廊或其他供公眾通行之地方。準此，道路係指可
    供不特定人或多數人通行者，即以「通行」之目的、供「公
    用」為已足，至於道路性質為公有或私有者，尚非所問，探
    究其立法意旨，無非為求廣泛保障公眾通行之安全，避免因
    將「道路」之定義限縮於一般所熟知之公路、街道、巷衖等
    ，而忽略其他實質上亦同供公眾通行所用之處所，進而造成
    保障公眾通行安全上之漏洞。是私人土地既成為道路供公眾
    通行，如有公用地役關係存在，此項道路之土地，即已成為
    他有公物中之公共用物，土地所有權人雖仍有其所有權，但
    其所有權之行使應受限制，不得違反供公眾通行之目的。又
    高雄市政府工務局於111年6月30日以高市工務建字第111364
    59900號函查復略以：「該建物南側至計畫道路（先鋒路347
    巷）間標示為『沿街步道式空地型開放空間』，係屬建築技術
    規則建築設計施工編第283條之『開放空間』，開放供公眾通
    行或休憩」，綜上，足認系爭地點為供公眾通行之道路範圍
    ，又觀諸本件違規採證相片可見，原告車輛旁為禁止臨時停
    車標線（紅實線），而禁止臨時停車紅實線之設置，係為考
    量路段實際條件及通行安全確不適停車所繪設，目的在禁止
    所有車輛於繪設該類標線「路段」上之任何停車行為，故其
    禁止停車之效力係包括標線之左右兩側至路權範圍為止，其
    禁止臨時停車路段除該標線以外之路幅，係屬騎樓或人行道
    者，其禁停路段並無左右内外之分。原告停車範圍確屬供公
    眾通行之道路範圍，且經繪設有紅色實線之禁止臨時停車標
    線，即難謂其停車處所有何合法性可言，系爭處分洵無不合
    等語，並聲明：原告之訴駁回。
五、本院之判斷：
（一）按人行道：指為專供行人通行之騎樓、走廊，及劃設供行
      人行走之地面道路，與人行天橋及人行地下道；停車：指
      車輛停放於道路兩側或停車場所，而不立即行駛；汽車駕
      駛人在禁止臨時停車處所停車者，處600元以上1200元以
      下罰鍰，處罰條例第3條第3、11款、第56條第1項第1款分
      別定有明文。又按汽車臨時停車時，應依下列規定：一、
      橋樑、隧道、圓環、障礙物對面、鐵路平交道、人行道、
      行人穿越道、快車道等處，不得臨時停車；汽車停車時，
      應依下列規定：一、禁止臨時停車處所不得停車，道路交
      通安全規則第111條第1項、第112條第1項分別定有明文。
      又處罰條例第3條第1款所定義之「道路」，除一般公路、
      街道、巷衖外，更擴及廣場、騎樓、走廊或其他供公眾通
      行之地方，乃基於該條例以加強道路交通管理、維護交通
      秩序、確保交通安全之立法目的，對於凡相當於公路、街
      道、巷衖、廣場、騎樓、走廊之「供公眾通行之地方」，
      均作為該條例所指之道路而管理其交通，自不限於都市計
      畫劃設之計畫道路、具公用地役關係之既成巷道及已依法
      指定或認定建築線之巷道（最高行政法院109年度判字第5
      57號判決意旨參照）。
（二）經查，原告所有之系爭車輛於前揭時、地因在禁止臨時停
      車處所停車之交通違規，經民眾檢舉，由舉發機關查明違
      規屬實後逕行舉發等情，有系爭舉發違規通知單、系爭處
      分、違規照片附卷可參，為兩造所不爭執，足認原告確有
      於前揭時、地停車。原告雖主張系爭地點為私有地，且依
      其大廈管理規約為其管理使用，並非人行道，不屬道路交
      通管理處罰條例所管理、處罰之範疇等語，惟系爭地點於
      建物使用執照上標示為「沿街步道式空地型開放空間」，
      係屬建築技術規則建築設計施工編第283條規定之「開放
      空間」，開放供公眾通行或休憩等情，有高雄市政府工務
      局111年6月30日高市工務建字第11136459900號函檢送建
      物使用執照壹層平面圖附卷可參（見本院卷第93至98頁）
      ，則系爭地點為開放空間，係開放供公眾通行或休憩使用
      ，依上開說明，系爭地點既係供公眾通行，即屬處罰條例
      第3條第1款之道路，而有處罰條例之適用，亦不因使用執
      照上基地面積無騎樓地及退縮地而有不同之認定。又依違
      規照片所示（見本院卷第91頁），系爭地點之介壽路221
      巷及先鋒路347巷均設置禁止臨時停車紅實線，係考量該
      路段條件及行車安全所繪製，且系爭地點係沿街步道式開
      放空間，並非停車空間，可見系爭地點本即規劃供公眾通
      行使用，否則該路段將無人行道可供行人通行，迫使行人
      行走於介壽路221巷及先鋒路347巷之車道上，足認系爭地
      點於建築設計之初即規劃供公眾通行之用，係屬人行道。
      是以，系爭地點既為人行道，且該路段有繪製紅色實線之
      禁止臨時停車標線，原告在禁止臨時停車處所停車，系爭
      車輛之車身已占滿沿街步道式開放空間，確實造成公眾無
      法通行之情形，已違反處罰條例第56條第1項第1款，可資
      認定，原告主張系爭地點為私有地，非屬公共道路，不應
      依處罰條例處罰等語，尚非可採。原告雖又主張依其大樓
      大廈管理規約切結書，其有權停車等語，惟查大廈管理規
      約切結書第8條約定「二、S1～S15、D11～D13等戶前面暨S1
      5、D13左側沿街步道式空地，全體區分所有權人同意歸屬
      壹樓及店鋪管理，但不得增建。如遇公共修繕保養及緊急
      事件需要時，應先無償提供使用。」等語（見本院卷第21
      頁），該條內容僅係約定系爭地點由原告管理，亦非同意
      原告停車，且原告管理或使用之方法仍須合於相關法律之
      規定，不得違背法律例如處罰條例，倘有違反處罰條例，
      被告自得依法裁處，是原告此部分主張，亦非可採。
六、綜上所述，原告確有於上開時、地「在禁止臨時停車處所停
    車」之違規行為，被告依處罰條例第56條第1項第1款之規定
    ，各裁處原告罰鍰900元，核無違誤，系爭處分即無違法，
    原告訴請撤銷為無理由，應予駁回。　　　
七、本件判決基礎已臻明確，兩造其餘之攻擊防禦方法及訴訟資
    料經本院斟酌後，核與判決不生影響，無一一論述之必要，
    併予敘明。
八、本件第一審裁判費為300元，應由原告負擔，爰確定第一審
    訴訟費用額如主文第2項所示。
九、據上論結，本件原告之訴為無理由，依行政訴訟法第237條
    之7、第237條之8第1項、第237條之9第1項、第236條、第98
    條第1項前段，判決如主文。　　　　　　
中　　華　　民　　國　　111 　年　　10　　月　　6 　　日
　　　　　　　　　行政訴訟庭　法　官　王碩禧
以上為正本係照原本作成。
如不服本判決，應於判決送達後20日內，向本院提出上訴狀並表
明上訴理由（原判決所違背之法令及其具體內容或依訴訟資料可
認為原判決有違背法令之具體事實），其未載明上訴理由者，應
於提出上訴後20日內向本院補提理由書（上訴狀及上訴理由書均
須按他造人數附繕本，如未按期補提上訴理由書，則逕予駁回上
訴），並應繳納上訴裁判費新臺幣750 元。
中　　華　　民　　國　　111 　年　　10　　月　　6 　　日
　　　　　　　　　　　　　　　書記官　陳韋伶